【裁判字號】    98,訴,1352
【裁判日期】    981112
【裁判案由】    違反槍砲彈藥刀械管制條例等
【裁判全文】
臺灣臺南地方法院刑事判決              98年度訴字第1352號
公  訴  人  臺灣臺南地方法院檢察署檢察官
被      告  乙○○
選任辯護人  江信賢律師
            熊家興律師
            曾靖雯律師
上列被告因違反槍砲彈藥刀械管制條例等案件，經檢察官提起公
訴（98年度偵字第8840號），本院判決如下：
    主  文
乙○○犯非法寄藏手槍罪，處有期徒刑伍年貳月，併科罰金新臺
幣壹拾伍萬元，罰金如易服勞役，以新臺幣壹仟元折算壹日，扣
案之奧地利ＧＬＯＣＫ廠一九Ｃ型口徑九ｍｍ制式半自動手槍壹
支（槍枝管制編號0000000000號）沒收。又犯傷害罪
，處有期徒刑捌月。應執行有期徒刑伍年陸月，併科罰金新臺幣
壹拾伍萬元，罰金如易服勞役，以新臺幣壹仟元折算壹日，扣案
之奧地利ＧＬＯＣＫ廠一九Ｃ型口徑九ｍｍ制式半自動手槍壹支
（槍枝管制編號0000000000號）沒收。
    事  實
一、乙○○於民國九十八年三月間某日，在臺南市○○路開山宮
    前，明知不詳姓名之成年男子所委託保管之奧地利ＧＬＯＣ
    Ｋ廠一九Ｃ型口徑九ｍｍ制式半自動手槍一支（槍枝管制編
    號0000000000號）及口徑九ｍｍ之制式子彈五顆
    ，均係具有殺傷力之制式槍、彈，非經許可，不得持有、寄
    藏，竟未經許可，自斯時起，受該成年男子之委託代為保管
    上開具殺傷力之槍、彈，並將之藏放在其臺南市○○區○○
    街三○號居所內。嗣於九十八年四月十八日凌晨，乙○○接
    獲友人黎氏翠梅來電稱其所經營之址設臺南市○○區○○路
    一段七七七號「川鱔魚麵攤」遭人滋事，要乙○○前來處理
    等語，乙○○遂於同日凌晨一時許，攜帶上開槍、彈前往上
    址麵攤，詎其到場後，被對方多人包圍，乃取出上開槍、彈
    ，先對空鳴槍警告，惟仍未逼退對方，乙○○可預見以具有
    殺傷力之槍枝朝人站立位置射擊有致人受傷之結果，仍不惜
    基於傷害他人身體之犯意，持槍朝站有人群地面射擊而擊中
    丙○○之右腿，致丙○○之右小腿中段遭子彈貫穿、前後側
    各受有直徑一公分之槍傷後，立即駕車逃離現場。嗣警方詢
    問黎氏翠梅、丙○○後得知乙○○為開槍之人，乙○○方於
    同年月十九日下午三時三十分許，攜帶上開槍枝及擊發後剩
    餘之三顆子彈到案說明而查獲。
二、案經丙○○訴由臺南市警察局第二分局報請臺灣臺南地方法
    院檢察署檢察官偵查起訴。
    理  由
一、以下所引用之具傳聞性質之證據，檢察官、被告及選任辯護
    人於本案言詞辯論終結前，並未爭執其證據能力，本院審酌
    前開證據之作成或取得之狀況，並無非法或不當取證之情事
    ，且亦無顯不可信之情況，復經本院於審判期日就上開證據
    依法進行調查、辯論，依刑事訴訟法第一百五十九條之五規
    定，均具有證據能力。至以下所引用之不具傳聞性質之證據
    ，因非警方違背法定程序取得之證據，依法自應有證據能力
    合先敘明。
二、上開事實業據被告乙○○於警詢及偵審中坦承不諱，核與證
    人黎氏翠梅於警詢、偵查中及證人丙○○於警詢時證述之情
    節相符，並有臺南市警察局現場勘察報告、證物清單、現場
    圖各一件、勘察採證照片四十八張、扣案槍彈照片二張、現
    場照片二十三張、告訴人丙○○之財團法人奇美醫院病歷資
    料一份附卷可稽。且上開扣案之槍枝一支及子彈三顆，經送
    請內政部警政署刑事警察局鑑驗結果，認定：(一)送鑑手槍一
    支（槍枝管制編號：0000000000），係口徑九ｍ
    ｍ制式半自動手槍，為奧地利ＧＬＯＣＫ廠一九Ｃ型，槍號
    遭變造為ＥＲＰ八四八，研判槍號為ＦＲＦ三四三，槍管內
    具陸條右旋來復線，擊發功能正常，可供擊發同口徑制式子
    彈使用，認具殺傷力；(二)送鑑子彈三顆，均係口徑九ｍｍ制
    式子彈，均經試射，可擊發，均具殺傷力等情，有該局九十
    八年五月二十二日刑鑑字第○九八○○五八七八六號鑑驗書
    一件附卷可稽（見警卷第七五至七六頁），堪認被告未經許
    可，所寄藏之上開之槍、彈，確屬槍砲彈藥刀械管制條例所
    管制之具殺傷力槍、彈。又該送鑑制式手槍一支所試射之彈
    殼，與警方在現場勘察採驗之二顆彈殼之彈底特徵紋痕相吻
    合，認均係由該槍枝所擊發一情，亦有內政部警政署刑事警
    察局九十八年七月一日刑鑑定字第○九八○○九○六三九號
    函文一件在卷可按（見偵查卷第五頁），足見被告確係持該
    扣案之槍彈射傷告訴人無訛。綜上，被告之自白核與事實相
    符，應可採信。本案事證明確，被告犯行洵堪認定，應依法
    論科。
三、論罪科刑：
  (一)核被告所為，係犯係犯槍砲彈藥刀械管制條例第七條第四項
    之非法寄藏手槍罪、同條例第十二條第四項之非法寄藏子彈
    罪及刑法第二百七十七條第一項之普通傷害罪。又按槍砲彈
    藥刀械管制條例第八條第四項、第十二條第四項，係將「持
    有」與「寄藏」為分別之處罰規定，則單純之「持有」，固
    不包括「寄藏」，但「寄藏」之受人委託代為保管，其保管
    之本身所為之「持有」，既係「寄藏」當然結果，法律上自
    宜僅就「寄藏」行為為包括之評價，不應另就「持有」予以
    論罪（最高法院七十四年台上字第三四○○號判例意旨參照
    ），故本件被告寄藏上開具殺傷力制式槍、彈之行為，當然
    包含持有性質，其持有行為應為寄藏行為所吸收，不另論罪
    。
  (二)另按非法持有、寄藏、出借槍砲彈藥刀械等違禁物，所侵害
    者為社會法益，如所持有、寄藏或出借客體之種類相同（如
    同為子彈者），縱令同種類之客體有數個（如數顆子彈），
    仍為單純一罪，不發生想像競合犯之問題；若同時持有、寄
    藏或出借二不相同種類之客體（如同時持有手槍及子彈），
    則為一行為觸犯數罪名之想像上競合犯（最高法院八十二年
    度台上字第五三○三號判決要旨參照），則被告未經許可寄
    藏之子彈固有數個，仍應論以單純一罪。又被告以一寄藏行
    為，同時寄藏具有殺傷力之槍、彈，同時侵害數法益，係屬
    一行為而觸犯數罪名，應依刑法第五十五條想像競合犯之規
    定，從一重之槍砲彈藥刀械管制條例第七條第四項之非法寄
    藏手槍罪處斷。
  (三)復按未經許可，持有槍、彈，若以之犯他罪，兩罪間之關係
    如何，端視開始持有之原因、動機或目的為斷。如早已非法
    持有槍、彈，後另起意犯罪，或意圖犯甲罪而持有槍、彈，
    卻持以犯乙罪，均應以數罪併罰論處；必因意圖犯某罪而持
    有槍、彈，嗣於繼續持有中，果持之以犯該罪，兩罪間，依
    其情節，始得依想像競合犯或刑法修正前牽連犯之裁判上一
    罪關係從一重處斷（最高法院九十七年度台上字第一八三六
    號、九十三年度台上字第二三九三號判決意旨參照）。查被
    告非法持有、寄藏前揭槍彈之初，並無持以傷害告訴人之意
    ，而係事後另行起意犯傷害罪，其所犯非法寄藏手槍罪及傷
    害罪二罪間，犯意各別，行為互殊，應予分論併罰。
  (四)爰審酌槍枝之非法製造、寄藏、持有及流通等，危害人身安
    全及社會秩序至鉅，而為國法懸為厲禁，並經各類教育及傳
    媒宣導週知歷數十年，被告為智識正常之成年人，自無不知
    之理，詎其竟任意為他人保管而持有、寄藏槍彈，顯然藐視
    公共規範，欠缺守法觀念，造成社會治安之潛在性危害，且
    其明知前往之場合有人滋事，仍攜帶上開槍、彈前往，並僅
    因對方人數眾多，即隨意開槍致擊傷告訴人，危害社會秩序
    及人身安全甚鉅，實不宜寬貸，惟念其寄藏之槍、彈數量不
    多、時間不長，犯後並繳交全部槍彈、始終坦承犯行、態度
    甚佳，兼衡其素行、智識程度、家庭經濟狀況、迄未與告訴
    人達成和解及告訴人受傷程度等一切情狀，就其上開二犯行
    ，分別量處如主文所示之刑，並就罰金部分，諭知易服勞役
    之折算標準，及定其應執行之刑。
  (五)至辯護人雖以被告犯後攜槍投案，犯後態度良好，且被告罹
    患肝硬化合併食道靜脈瘤、黃疸及糖尿病，身體狀況為由，
    要求援引刑法第五十九條規定酌減被告之刑。惟按刑法第五
    十九條規定犯罪情狀可憫恕者，得酌量減輕其刑，固為法院
    依法得自由裁量之事項，然非漫無限制，必須犯罪另有特殊
    之原因與環境，在客觀上足以引起一般同情，認為即予宣告
    法定低度刑期尤嫌過重者，始有其適用。是為此項裁量減刑
    時，必須就被告全部犯罪情狀予以審酌在客觀上是否有足以
    引起社會上一般人之同情，而可憫恕之情形，始稱適法（最
    高法院八十八年度台上字第六六八三號判決要旨參照）。查
    被告犯後於警詢、偵查及本院審理時固均坦承犯行，然此僅
    能認屬被告犯後之態度，本屬刑法第五十七條科刑輕重標準
    應斟酌之範圍，自難以其坦承犯行作為可憫恕之依據，況被
    告犯後對其槍彈來源之供詞前後不一，難認其犯後態度良好
    。又被告依法本不得非法持有、寄藏槍彈，其犯後是否有繳
    交槍彈應屬量刑輕重所應審酌之事項，辯護人以之作為請求
    減輕其刑之事由，顯屬無據。另被告之身體狀況不佳並非其
    犯罪之原因，則其罹患疾病與犯罪情狀有否可憫恕之處，並
    無關聯。再衡酌槍砲彈藥刀械管制條例之目的，係為防制槍
    枝、子彈危害，維護國內治安，且鑑於近來國內槍枝氾濫，
    嚴重危害社會治安，立法院因而一再修法加重刑責，故如認
    本案有法重情輕之情形，實有違修法之意旨。況被告明知違
    法，仍出於己意而持有、寄藏槍彈，顯無視於法禁，其復自
    承因前往之場合有人滋事，因而攜帶前開槍、彈以防身，既
    為防身，極有可能以前開槍、彈傷人，對他人生命、身體產
    生極大潛在危險，而其果然持槍傷害，已嚴重危害社會治安
    ，衡其犯罪情狀顯無可憫之處，自無從援引刑法第五十九條
    酌減其刑。
  (六)扣案之奧地利ＧＬＯＣＫ廠一九Ｃ型口徑九ｍｍ制式半自動
    手槍一支（槍枝管制編號0000000000號），為違
    禁物，應依刑法第三十八條第一項第一款之規定宣告沒收。
    至扣案已試射完畢之子彈三顆、被告已擊發之子彈二顆（即
    扣案之彈殼二個），於擊發後，均已喪失子彈之效能，不再
    具有殺傷力，均非屬違禁物，不併為沒收之宣告。
據上論斷，應依刑事訴訟法第二百九十九條第一項前段，槍砲彈
藥刀械管制條例第七條第四項、第十二條第四項，刑法第十一條
前段、第二百七十七條第一項、第五十五條、第四十二條第三項
前段、第五十一條第五款，第三十八條第一項第一款，判決如主
文。
本案經檢察官甲○○到庭執行職務。
中    華    民    國    98    年    11    月    12    日
                  刑事第九庭  審判長  法  官  蔡奇秀
                                      法  官  蔡盈貞
                                      法  官  林欣玲
以上正本證明與原本無異。
如不服本判決應於收受本判決後10日內向本院提出上訴書狀，並
應敘述具體理由。其未敘述上訴理由者，應於上訴期間屆滿後20
日內向本院補提理由書狀（均須按他造當事人之人數附繕本）「
切勿逕送上級法院」。
                                      書記官  鄭佩玉
中    華    民    國    98    年    11    月    12    日
附錄本案論罪科刑法條：
槍砲彈藥刀械管制條例第7條第4項
未經許可，持有、寄藏或意圖販賣而陳列第 1 項所列槍砲、彈
藥者，處 5 年以上有期徒刑，併科新臺幣 1 千萬元以下罰金。
意圖供自己或他人犯罪之用，以強盜、搶奪、竊盜或其他非法方
法，持有依法執行公務之人所持有之第 1 項所列槍砲、彈藥者
，得加重其刑至二分之一。
槍砲彈藥刀械管制條例第12條第4項
未經許可，持有、寄藏或意圖販賣而陳列子彈者，處 5 年以下
有期徒刑，併科新台幣 300 萬元以下罰金。
刑法第277條
傷害人之身體或健康者，處 3 年以下有期徒刑、拘役或 1 千元
以下罰金。
犯前項之罪因而致人於死者，處無期徒刑或 7 年以上有期徒刑
；致重傷者，處 3 年以上 10 年以下有期徒刑。


司法院資訊處製作；財團法人民間司法改革基金會備份。
